【裁判字號】    97,家聲,43
【裁判日期】    980223
【裁判案由】    酌定遺產管理人報酬等
【裁判全文】
臺灣苗栗地方法院民事裁定              97年度家聲字第43號
聲  請  人  朱昭勳律師
代  理  人  吳宛宜
上列聲請人聲請酌定遺產管理人報酬等事件，本院裁定如下：
    主  文
聲請駁回。
聲請程序費用新臺幣壹仟元由聲請人負擔。
    理  由
一、本件聲請意旨略以：聲請人前經鈞院於民國97年2 月12日以
    96年度財管字第35號民事裁定指定為被繼承人甲○○之遺產
    管理人後，已依法進行對被繼承人遺產之保管及公示催告等
    相關事宜，為此聲請酌定本件遺產管理人報酬及代墊費用等
    語，並提出本院96年度財管字第35號民事裁定暨裁定確定證
    明書影本、被繼承人甲○○之財產歸屬暨所得資料清單影本
    、土地登記謄本影本、各項支出費用單據、被繼承人甲○○
    之遺產清冊等件為證。
二、按遺產管理人，得請求報酬，其數額由親屬會議按其勞力及
    其與被繼承人之關係酌定之，民法第1183條定有明文。次按
    ，遺產管理人應聲請法院依公示催告程序，限定1 年以上之
    期間，公告被繼承人之債權人及受遺贈人，命其於該期間內
    報明債權，及為願受遺贈與否之聲明。遺產管理人非於民法
    第1179條第1 項第3 款所定期間屆滿後，不得對被繼承人之
    任何債權人或受遺贈人，償還債務或交付遺贈物，民法第11
    79條第1 項第3 款、第1181條亦分別定有明文。
三、經查，聲請人主張其經本院以96年度財管字第35號民事裁定
    指定為被繼承人甲○○之遺產管理人後，已依法進行對被繼
    承人遺產之保管及公示催告相關事宜等情，業據其提出本院
    96年度財管字第35號民事裁定暨裁定確定證明書影本、被繼
    承人甲○○之財產歸屬暨所得資料清單影本、土地登記謄本
    影本、各項支出費用單據、被繼承人甲○○之遺產清冊等件
    附卷為證，固堪信為真實。惟按法院處理應經親屬會議處理
    民法第1183條所定遺產管理人報酬之酌定事件時，得調查遺
    產管理人所為遺產管理事務之繁簡及被繼承人之遺產狀況，
    此觀非訟事件法第167 條準用同法第161 條第1 項規定甚明
    。是以法院酌定遺產管理人之報酬數額時，自應按遺產管理
    人所付出之勞力、管理事務之繁簡、被繼承人之遺產狀況及
    其與被繼承人之關係等情事，予以整體評估而為適當之酌定
    ，並非單以被繼承人所遺財產之價值作為計算基準。查依聲
    請人所提出之附表及太平洋日報分類廣告費收據、中國信託
    商業銀行匯款申請書、民事陳報狀等件觀之，聲請人係於97
    年6 月20日於該報刊登本院97年度家催字第10號民事裁定，
    依前開裁定主文所定被繼承人甲○○之債權人及受遺贈人，
    應自公示催告最後登載新聞紙之日起1 年內，報明債權及為
    願受遺贈與否之聲明，故於前開登報期間屆滿即98年6 月19
    日前，是否仍有被繼承人之債權人或受遺贈人報明債權或為
    願受遺贈與否之聲明，尚不得而知，且於前開期間屆滿前，
    聲請人亦不得對被繼承人之任何債權人或受遺贈人，償還債
    務或交付遺贈物，仍須善盡保存遺產之責。揆諸前開說明，
    聲請人難謂已執行完畢遺產管理人之職務。況公示催告期間
    未滿，債權人及受遺贈人之多寡，債權數額為何，債權債務
    關係是否複雜，均屬未定，本院亦無從依遺產管理人所付出
    之勞力、管理事務之繁簡、被繼承人之遺產狀況及其與被繼
    承人之關係等情事予以整體評估，而酌定其管理報酬。是聲
    請人請求酌定遺產管理人報酬，尚屬無據，應予駁回。
四、復按遺產管理人就遺產之管理，如為全體執行債權人之共同
    利益，而有費用支出，得準用強制執行法第29條第2 項後段
    之規定，視其支出費用之性質，列為執行必要費用而優先受
    償（依臺灣高等法院暨所屬法院94年法律座談會研討結果）
    。本件聲請人就任被繼承人之遺產管理人後，除其遺產管理
    人報酬依前揭法條規定，應由法院酌定以外，另聲請人為管
    理被繼承人之遺產，如係支付共益費用，聲請人自得檢具相
    關證據，於執行程序中主張列為執行必要費用而優先受償，
    附此敘明。
五、依非訟事件法第21條第1 項前段，裁定如主文。
中    華    民    國    98    年    2     月    23    日
                  家事法庭    法官    曾明玉
以上正本係照原本作成。
如對本裁定不服，應於裁定送達後十日內向本院提出抗告狀附繕
本，並繳納抗告費用。
                              書記官  楊思賢
中    華    民    國    98    年    2     月    23    日


司法院資訊處製作；財團法人民間司法改革基金會備份。
